【裁判字號】    95,重訴,6
【裁判日期】    950127
【裁判案由】    偽造文書等
【裁判全文】
臺灣臺北地方法院刑事判決                 95年度重訴字第6號
公  訴  人  臺灣臺北地方法院檢察署檢察官
被      告  乙○○
選任辯護人  趙元昊律師
            許瑞榮律師
上列被告因偽造文書等案件，經檢察官提起公訴（94年度偵緝字
第1692號），本院判決如下：
    主    文
乙○○共同行使變造私文書，足以生損害於他人，處有期徒刑貳
年捌月。
    事    實
一、乙○○與甲○○（業經提起公訴，本院94年度重訴字第44號
    案件審理中）、戊○○（未據起訴）、丙○○（原名張鈞瑋
    ，業經本院以92年度訴字第1626號判處有期徒刑2年）、丁○○（業經本院以92年度訴字第1626號判處有期徒刑2年4月
    ），基於共同意圖為自己不法所有及行使變造私文書之犯意
    聯絡，乙○○為佯稱其等可取得大額資金以詐得財物，於民
    國91年3月之前半年內之某時，取得甲○○所交付之戶名張
    鈞瑋之臺灣銀行帳號000000000000號存摺、張鈞瑋之印章及
    相關文件後，以不詳方式，取得將原載有存款金額新臺幣（
    下同）1,600元變造為存款金額為40 億零1,600元之存摺及
    經變造為40億1600元之存款餘額證明書，明知上開內容不實
    之存摺及存款餘額證明書交付於甲○○、戊○○等人係為持
    以行使以詐欺他人之用，仍基於上開犯意聯絡，於91年3月
    21日，由甲○○、戊○○在臺北市○○街、三民街附近之丹
    堤咖啡店內，與丁○○商談取得存款證明文件事宜，甲○○
    向丁○○介紹丙○○為資方代表，甲○○、戊○○二人持
    400萬元之費用為對價，至附近台北市○○○路圓環旁交予
    乙○○，以取得上開變造之存摺及存款餘額證明書，甲○○
    、戊○○回到上開咖啡店，取出上揭變造之存款餘額證明書
    等文件，經丙○○（當時名為張鈞瑋）於其上簽名張鈞瑋後
    ，隨即密封交付丁○○收執。丁○○得知己○○欲籌措大額
    資金，見有機可乘，即以資方代表名義，於91年4月17日，
    在臺北市○○區○○路71號6樓戊○○律師事務所處，向己○○佯稱有40億元資金，同時由丙○○在上開經變造且已簽
    名之存款餘額證明書上，填寫日期，表示確認該存款餘額證
    明書為真正，並由知情之律師戊○○擔任見證人，使己○○
    誤信確有該筆資金之存在，因而陷於錯誤，而與丁○○達成
    仲介借款協議，並簽立仲介借款協議書。而依據該協議書，
    己○○並當場交付第一商業銀行天母分行、彰化商業銀行三
    重分行所簽發，票據號碼各為：BA0000000號、BE000 00 00
    號、面額分別為2百萬元及3百萬元之臺灣銀行支票各一紙予
    戊○○，充作保證金，丁○○則在戊○○之見證及協助下，
    持張鈞瑋之身分證影本、變造之台灣銀行營業部存款餘額證
    明書及資金查詢同意書交付予己○○而行使，足以生損害於
    台灣銀行；雙方並約定仲介借款成功後，丁○○等人可賺取
    借款金額百分之3之佣金，己○○則賺取百分之1之佣金，己○○不疑有詐，旋即將上開收受之文件交付予不知情之黃信
    賀辦理借款。同年4月18日，黃信賀經由中華商業銀行台北
    分行協理古振東轉向台灣銀行營業部查詢，發現該存款餘額
    證明確經變造，不願借款，丁○○遂以己○○仲介失敗，無
    法履行協議為由，沒收前開5百萬元之保證金，並將前開2張
    支票存入自己開設於台灣銀行公館分行第0000000 000000號
    帳戶中，再由戊○○陪同丁○○於91 年4月25日將該5百萬
    元兌現提出，嗣黃信賀向銀行查證得知該存款餘額證明書為
    變造之事，通知己○○，其始知受騙。
二、案經丁○○告訴暨臺北市政府警察局中正第二分局報請臺灣
    臺北地方法院檢察署檢察官偵查起訴。
    理    由
一、訊據被告乙○○固承認認識甲○○，並曾到過戊○○律師事
    務所，惟矢口否認有何行使變造私文書及詐欺之犯行，辯稱
    ：未曾見過丙○○、丁○○，未提供該存款餘額證明文件予
    甲○○，未曾取得戊○○交付之400萬元及告訴人己○○之
    500萬元，其並無詐欺犯行，並非與甲○○、丁○○、丙○○為共犯云云，惟查：
（一）上開臺灣銀行營業部91年3月21日帳號000000000000號戶
      名張鈞瑋之存款餘額證明書係變造之事實，有法務部調查
      局91年5月8日調錢壹字第09100253160號函附卷可佐，並
      業經本院92年度訴字第1626號判決認定明確，被告亦不爭
      執，可堪認定。
（二）己○○於91年4月17日，因誤信上開經變造40億零1,600元
      之存款餘額證明書為真實而陷於錯誤，在戊○○律師事務
      所內簽訂仲介借款協議後，交付第一商業銀行天母分行、
      彰化商業銀行三重分行所簽發，票據號碼各為：BA000000
      0號、BE0000000號、面額分別為2百萬元及3百萬元之臺灣
      銀行支票各一紙予戊○○，充作保證金，丁○○則在戊○○之見證及協助下，持將張鈞瑋之身分證影本、變造之台
      灣銀行營業部存款餘額證明書以及資金查詢同意書交付予
      己○○而行使；雙方並約定仲介借款成功後，丁○○等人
      可賺取借款金額百分之3之佣金，己○○則賺取百分之1之
      佣金，己○○不疑有詐，旋即將上開收受之文件交付予不
      知情之黃信賀辦理借款，同年4月18日，黃信賀經由中華
      商業銀行台北分行協理古振東轉向台灣銀行營業部查詢，
      發現該存款餘額證明確經變造，不願借款，丁○○遂以己○○仲介失敗，無法履行協議為由，沒收前開5百萬元之
      保證金，並將前開2張支票存入自己開設於台灣銀行公館
      分行第0000000 000000號帳戶中，再由戊○○陪同丁○○
      於91年4月25日將該5百萬元兌現提出，嗣黃信賀向銀行查
      證得知該存款餘額證明書為變造之事，通知己○○，其始
      知受騙之事實，業據證人甲○○、戊○○、丙○○、己○○於本院92年度訴字第1626號案中結證明確，並經判決認
      定屬實，有該案判決在卷可參，被告亦不爭執，可堪認定
      。
（三）被告曾向甲○○及戊○○表示管理大額資金之事實，業據
      證人甲○○、戊○○證述明確，被告並向甲○○要求為隱
      藏其名義，提供一可信用之帳戶以供資金轉入，甲○○即
      依被告指示向丙○○表示借用其帳戶，丙○○並將其上開
      台灣銀行存摺、印鑑卡、印章、身分證交予甲○○，由甲○○將上開物品在臺灣銀行總行附近的路旁交付被告之事
      實，亦據甲○○到庭證述明確（見本院95年1月10日審判
      筆錄），並據證人丙○○證稱：其見過被告，大約於80幾
      、90年的時候，是甲○○介紹。但沒有交談。是甲○○說
      要找一個信用可靠的人要借帳戶，甲○○說金主要把錢匯
      進去，所以我才借他。」等語無訛（見本院95年1月19日
      審判筆錄），核與證人甲○○於本案偵查中即結證稱約在
      90 年間把張鈞瑋帳戶交給被告（94年度偵緝字第1692號
      卷宗第50頁），丙○○於92年訴字第1626號案件審理中、
      及甲○○被訴偽造文書案件之93年度偵緝字第1362號案件
      偵查中皆陳述甲○○向伊借帳戶時，有謂其後面有金主等
      情相符，堪以認定甲○○、丙○○於本院所為上開證詞應
      屬實在，被告確有指示甲○○去向他人借帳戶之事，及甲○○確係依照被告之意，向丙○○借用帳戶存摺、印章等
      物，復交付於被告之事實，應可認定。雖被告之辯護人辯
      稱：被告前曾因委請戊○○律師為其辯護另案，惟無法支
      付律師費，其不可能再向戊○○律師佯稱管理大額資金等
      語置辯，惟證人戊○○到庭證稱其因於做本案時，是被告
      與甲○○來到事務所，被告跟我說丁○○這條線是非常正
      確的，且有以電話確認款項，而相信被告得管理大額資金
      ，且認被告是否得支付律師費與是否信任被告之人格無關
      等語（見本院95年1月25日審判筆錄），證人戊○○於本
      件犯罪牽涉甚深，其證言證明力固非全可採信，惟其所證
      述認識被告之經過及被告與甲○○於其事務所談論大額資
      金之事，核與其於本院92年度訴字第1626號案件審理中證
      述：甲○○到伊事務所來告訴伊，乙○○沒有錢打官司，
      希望伊能融通一下，所以伊就在乙○○士林詐欺案件中擔
      任無償辯護人，後來乙○○經常出入伊事務所，伊聽甲○○跟乙○○的對話裡面，他們跟被告丁○○，要合作國際
      金融案時有相互查證雙方的能力，乙○○是一個大額資金
      的保管人，能夠開出存款餘額證明等情一致（見93年度偵
      緝字第1362號卷第57頁以下本院92年度訴字第1626號卷93
      年8月13日審理筆錄第25頁至第26頁、第41頁至第42頁）
      ，不論戊○○是否相信被告係大額資金管理人，被告未支
      付律師費並不足以否認其曾向甲○○、戊○○表示管理大
      額資金之事實，辯護意旨上開所辯，未能動搖前述對於被
      告不利之積極證據，尚難據為對被告有利之認定。且查，
      被告前曾於90年間提出變造之杜明娟存摺予甲○○之事實
      ，業據證人陳自榮於甲○○行使變造私文書案件（本院93
      年度訴字第1083號案件）審理中，到庭結證稱：其曾聽過
      甲○○向其介紹一位徐小姐，那個徐小姐有點胖胖的，有
      點小兒麻痺，她一副很有錢的模樣，講的都是有10億、20
      億、百億的事情，係由徐小姐講貸放資金之事等語（附於
      移送併辦之94年偵緝字第1693號卷第70頁），該案證人李
      松林亦到庭結證稱：其認識一個叫徐小姐的小兒麻痺女子
      。甲○○介紹徐小姐來的時候，就是談資金的問題，她是
      概括的講她跟國民黨的吳伯雄有關係，可以代表國民黨的
      資金作資金證明使用。其經過陳自榮的介紹認識甲○○，
      甲○○就請徐小姐出來，出來時徐小姐已經做了一張20億
      的資金證明。甲○○帶其去找徐小姐，因徐小姐才有這個
      能力，當初那張資金證明是徐小姐做出來的等語。（同上
      卷第73、74頁），而該案被告甲○○於檢察官前亦坦稱李
      松林知道其友人乙○○在做放款，其介紹他二人認識，乙○○要求交付杜明娟存摺、印章、身分證、乙○○是真名
      ，56年次，戶籍原設臺北縣五股，約156公分，身材胖胖
      的，小兒麻痺等語（見91年度偵字第14589號卷二第28、
      29頁），綜上證人之證詞，足認被告曾有涉入大額資金證
      明乙節，亦核與證人甲○○、戊○○、丙○○等人之證詞
      相符。至起訴書所載甲○○交付「丙○○之1,600元存款
      餘額證明書」及被告在臺北市○○○路圓環旁將該「偽造
      之存款證明」交付予甲○○等人，業經公訴人當庭更正甲○○應係交付「丙○○之存摺、印鑑卡、印章等物」，及
      該存款證明應係變造而非偽造，核與本院所認相符，應予
      更正。
（四）戊○○及甲○○為向被告取得上開系爭存款餘額證明書，
      戊○○交付400萬元作為對價始於91年3月21日在上開丹堤
      咖啡廳外取得上開經變造不實之40億1600元存款餘額證明
      書之事實，業據證人戊○○、甲○○到庭證述明確（見本
      院95年1月10 日、25日審判筆錄），核與證人即告訴人丁○○於本院審理證稱其係於91年3月21日在丹堤咖啡廳第
      一次看到變造完成的40億1,600元的資金證明，當初係由
      戊○○帶著400 萬元的現金，用購物的紙袋，把錢用報紙
      包起來，放在裡面，他把錢提示給其及在場之郭玉星稱這
      是400萬元，然後戊○○跟甲○○出去大約3、40分鐘後，
      就由甲○○帶回來所有的資料，戊○○律師從後面跟著進
      來等語相符（見本院95年1月10日審判筆錄），並核與丙○○到庭證述情節一致（見本院95年1月10日審判筆錄）
      ，並有戊○○交付400萬元之收據影本在卷可參，證人甲○○並證稱被告當時說張鈞瑋帳戶之存款餘額證明書是從
      臺灣銀行總行經理陳錦章拿出來的等情，故上開變造之存
      款餘額證明書等文件係甲○○、戊○○以400萬元對價於
      當日向被告所取得之事實，堪可認定。至辯護人所辯證人
      證述當日之部分情節或有出入，惟該事實距證人到庭證述
      時已有4年，依證人之記憶所及，其難免有些許出入，惟
      其等均明確證明戊○○稱必須以400萬元之對價取得存款
      餘額證明書，且戊○○確曾提出一裝有400萬元之提袋於
      與甲○○外出一段時間後即取得系爭變造之存款餘額證明
      書之情節，均屬一致，是不能僅以其等互有出入之證言，
      即推翻甲○○、戊○○、丙○○等證述被告於上開時地提
      供變造之存款餘額證明書之證明力，應可認上開三位證人
      所言為可採。
（五）證人甲○○、丙○○、戊○○、丁○○雖均到庭證稱其等
      不知被告所提供之存款餘額證明書為假，惟其等均到庭證
      稱未曾查證該筆資金是否為真，即偽由丙○○或丁○○為
      資方代表，在戊○○律師事務所演戲，向己○○詐欺，而
      取得上開500萬元支票，並持以兌現之事實，並據本院92
      年度訴字第1626號判決認定明確，並判處丁○○、丙○○
      共同行使變造私文書，各處有期徒刑2年4月及2年在案，
      其等與被告係基於犯意聯絡，由被告提供變造之存款餘額
      證明書等文件以供其等向他人行使以詐得高額款項之事實
      ，至為明確，辯護意旨狀其餘之主張，均不足以推翻前述
      不利被告之證據。被告空言否認上開犯行，並不足採信，
      本件事證已臻明確，被告犯行堪以認定，應依法論科。
二、核被告乙○○所為，係犯刑法第216條、第210條之行使變造
    私文書罪及同法第339條第1項之詐欺取財罪。被告乙○○與
    丙○○、甲○○、戊○○等人間，互有犯意之聯絡及行為之
    分擔，應論以共同正犯。其等行使變造存款餘額證明書之目
    的，係用以詐騙告訴人己○○之財產，所犯二罪間有方法、
    結果之牽連關係，依刑法第55條之規定，應從較重之行使變
    造私文書罪處斷。起訴書雖記載被告變造存款餘額證明書後
    ，復進而行使，惟公訴人已當庭表示因無積極證據足認被告
    係自行變造系爭存款餘額證明書等私文書，而減縮起訴事實
    為被告僅有行使變造私文書之犯行，並當庭更正起訴書就被
    告所犯法條並未論以變造私文書罪，經查全部卷證並無積極
    證據足認被告有自行變造前開存款餘額證明書等私文書之犯
    行，其取得變造之存款餘額證明書等私文書供共犯甲○○等
    人持以行使詐欺他人，是起訴書此部分記載尚有未洽，應予
    更正，附此敘明。爰審酌被告乙○○參與本案犯行之程度，
    及考量被告參與行使變造高達40億元之存款餘額證明書，對
    於金融交易秩序之管理，產生極嚴重之影響，且對於被害人
    受害而遭其等提領兌現之500萬元，自本案發生迄今已近4年
    ，仍未予以賠償，並於本院審理中猶仍否認犯行，顯無悔意
    之態度及公訴人衡量共犯丙○○、丁○○經本院判處之刑度
    之求刑等一切情狀，量處如主文所示之刑，以資懲儆。至檢
    察官起訴書中僅論被告乙○○與甲○○、丁○○、張鈞瑋之
    共犯關係，未就案外人戊○○亦論以共同正犯關係，容有未
    洽，應由檢察官另行依法處理，併予敘明。
三、至臺灣臺北地方法院檢察署移送本院併案審理（94年度偵緝
    字第1693號）認被告另涉於90年間犯行使變造20億元之存款
    餘額證明之行使變造私文書罪嫌等語，雖被告同與甲○○以
    相同手法以經變造之存款餘額證明書用以行騙，惟因其係於
    90 年3、4月至6月間所為，與前開起訴部分已相隔9個月之
    久，顯非時間緊接，且無其他證據資以認定被告係於前案行
    使變造私文書犯行後，基於概括犯意為本案行為，共犯甲○○並經臺灣臺北地方法院檢察署檢察官認其所為上開二次犯
    行未具連續犯之裁判上一罪關係而分別以93年度偵緝字第
    1362 號（經本院以94年度重訴字第44號審理）及92年度偵
    字第21744號（經本院以93年度訴字第108 3號審理）起訴，
    經本院調閱該等卷宗查明無訛，是以被告上開二行為時空距
    離甚遠，尚無連續犯之裁判上一罪關係，非起訴效力所及，
    自不在本院所得審理範圍內，應退由檢察官另行偵辦，併此
    敘明。
據上論斷，應依刑事訴訟法第299條第1項前段、刑法第28條、第
216條、第210條、第339條第1項、第55條，罰金罰鍰提高標準條
例第1條前段，判決如主文。
本案經檢察官庚○○到庭執行職務
中    華    民    國    95    年    1    月    27    日
            刑事第二庭審判長法  官  吳孟良
                            法  官  蘇嘉豐
                            法  官  沈君玲
以上正本證明與原本無異。
如不服本判決，應於判決送達後10日內向本院提出上訴狀（應抄
附繕本）。告訴人或被害人如對於本判決不服者，應具備理由請
求檢察官上訴，其上訴期間之計算係以檢察官收受判決正本之日
期為準。
                            書記官  袁以明
中    華    民    國    95    年    1     月    27    日
附錄本案論罪科刑法條全文
刑法第216條
行使第210條至第215條之文書者，依偽造、變造文書或登載不實
事項或使登載不實事項之規定處斷。
刑法第210條
偽造、變造私文書，足以生損害於公眾或他人者，處五年以下有
期徒刑。
刑法第339條第1項
意圖為自己或第3人不法之所有，以詐術使人將本人或第3人之物
交付者，處五年以下有期徒刑、拘役或科或併科1000元以下罰金
。


司法院資訊處製作；財團法人民間司法改革基金會備份。
